臺灣臺中地方法院刑事裁定
111年度撤緩字第62號
聲  請  人  臺灣臺中地方檢察署檢察官
受  刑  人  鄭宥塍


上列聲請人因受刑人詐欺案件（臺灣高等法院臺中分院109年度
金上訴字第783號），聲請就本院108年度訴字第250號等判決所
為緩刑之宣告予以撤銷（111年度執聲字第642號、111年度執字
第285號），本院裁定如下：
    主    文
鄭宥塍之緩刑宣告撤銷。
    理    由
一、聲請意旨略以：受刑人鄭宥塍犯詐欺案件，經本院於民國10
    8年11月26日以108年度訴字第250號等（107年度偵字第3486
    7號等）判處有期徒刑1年1月、1年2月、7月，緩刑3年，於1
    09年1月2日確定在案。惟受刑人於緩刑期前即107年12月21
    日復犯詐欺案件，經臺灣高等法院臺中分院於109年6月24日
    以109年度金上訴字第783號等判處有期徒刑1年2月，提起上
    訴後，由最高法院於110年12月9日以110年度台上字第2315
    、2316號等判決上訴駁回確定在案。核受刑人所為，已合於
    刑法第75條第1項第2款所定撤銷緩刑宣告之原因，爰依刑事
    訴訟法第476條規定聲請撤銷緩刑宣告等語。
二、按緩刑之宣告應撤銷者，由受刑人所在地或其最後住所地之
    地方法院檢察署檢察官聲請該法院裁定之，刑事訴訟法第
　　476條定有明文。次按受緩刑之宣告，而緩刑前因故意犯他
    罪，而在緩刑期內受逾6月有期徒刑之宣告確定者，撤銷其
    宣告；又撤銷緩刑之聲請，於判決確定後6 月以內為之，刑
    法第75條第1項第2款、第2項亦分別定有明文。
三、經查，受刑人前因詐欺案件，經本院於108年11月26日以108
    年度訴字第250等號判決分別判處：①有期徒刑1年2月②有期
    徒刑1年1月③有期徒刑1年2月④有期徒刑7月，定應執行有期
    徒刑2年，緩刑3年。嗣檢察官對前開①部分提起上訴，則②、
    ③、④部分均未提起上訴而確定（下稱前案）；就①部分，提
    起上訴後，經臺灣高等法院臺中分院於109年6月24日以109
    年度金上訴字第783、789號判決撤銷原判（含定應執行刑部
    分），判處有期徒刑1年2月，提起上訴後，經最高法院於11
    0年12月9日以110年度台上字第2315、2316號等判決上訴駁
    回確定（下稱後案）等情，且該①部分，係受刑人於前案緩
    刑期前即107年12月21日所犯，有上開刑事案件之判決書及
    臺灣高等法院被告前案紀錄表等在卷可憑。是受刑人有於緩
    刑期前因故意犯他罪，而在前案緩刑期內受6月以上有期徒
    刑宣告確定之情，已堪認定。
四、次查，前案與後案原雖經本院108年度訴字第250等號均諭知
    緩刑宣告，惟查，受刑人前僅就①部分提起上訴，致使②、③
    、④部分先行確定，而本案提起上訴後，①部分已無從再為緩
    刑宣告，且②、③、④部分將遭本院嗣裁定撤銷緩刑之結果，
    業經最高法院於110年度台上字第2315、2316號等判決於判
    決理由中記載：受刑人於107年12月18日起，參加「林庭安
    」等人所屬之3人以上，以實施詐術為手段，具持續性、牟
    利性之結構性犯罪組織詐欺集團，擔任收取詐欺款項再層轉
    該集團成員之工作（俗稱收水）。且共同將詐欺集團車手所
    提領羅正賢、楊巧伊、許映川、蔡宗佑（即前開①②③④部分）
    遭詐騙匯入人頭帳戶之款項，分別層轉上繳予詐欺集團不詳
    成員，共計4次之犯行，經第一審法院於108年11月26日，論
    處加重詐欺取財4罪刑（均處有期徒刑；詐騙羅正賢部分，
    想像競合犯參與犯罪組織及洗錢罪，詐騙其餘被害人部分，
    各想像競合犯洗錢罪），並定應執行有期徒刑2年，緩刑3年
    在案。該判決於108年12月11日送達檢察官，於108年12月3
    日寄存送達予鄭宥塍。除本罪外，其餘3罪均未據上訴，而
    於108年12月23日確定。受刑人所犯本罪（即前開①部分），
    經檢察官提起上訴，原審於109年6月24日判決時，因上訴人
    所涉前開詐欺楊巧伊、許映川、蔡宗佑之加重詐欺罪（即前
    開②③④部分）已受有期徒刑之宣告確定，復無刑法第76條失
    其刑之宣告效力之情形，揆之前開說明，即不得再宣告緩刑
    。又不利益變更禁止原則，乃在保障被告上訴之決定自由，
    使被告不畏懼上訴。而於檢察官為被告之不利益提起上訴，
    縱其上訴無理由，然於第一審判決有適用法條不當撤銷之情
    形，自無不利益變更禁止原則之適用。本件第一審判決既有
    前述適用法則不當之違法，且得宣告緩刑之要件乃法律所明
    定，受刑人於檢察官提起本件上訴時，當可預見苟原審撤銷
    改判，第一審諭知之緩刑將遭撤銷，而原審審判長於審理時
    亦訊問：「刑法第74條第1項第2款規定，未曾因故意犯罪受
    有期徒刑之刑宣告者，可宣告緩刑。本件被告在第一審被宣
    告二個以上罪刑，只就其中一罪刑上訴，其他罪刑宣告已經
    確定（含其緩刑部分），假設本院認為原審判決認事用法仍
    有部分違誤，有撤銷之必要，並重新宣告罪刑，就此重新宣
    示罪刑得否宣告緩刑，有何意見？」使受刑人及其原審選任
    辯護人知悉相關規定，並有表示意見之機會。則原判決認檢
    察官上訴雖無理由，然撤銷改判時，因受刑人已不符合緩刑
    宣告之要件，因而未為緩刑之諭知，經核於法尚無不合等語
    明確，附此敘明。
五、綜上，受刑人受本院108年度訴字第250號等案件緩刑之宣告
    ，惟於緩刑前因故意犯詐欺案件，在緩刑期內受逾6月有期
    徒刑之宣告確定，核與刑法第75條第1項第2款之應撤銷緩刑
    宣告之事由相符，聲請人於該案判決確定後6月內，向本院
    聲請撤銷前案緩刑之宣告，於法尚無不合，應予准許。
六、依刑事訴訟法第476條、刑法第75條第1項第2款，裁定如主
    文。
中　　華　　民　　國　　111 　年　　4 　　月　　26　　日
                  刑事第九庭    法  官  陳怡珊
上正本證明與原本無異
如不服本裁定應於送達後五日內向本院提出抗告狀
                                書記官  吳韻聆
中　　華　　民　　國　　111 　年　　4 　　月　　27　　日